臺灣高等法院臺中分院民事判決　94年度上字第30號
上　訴　人　乙○○　　住南投縣名間鄉中正村董門巷10號之19
上　訴　人　戊○○　　住南投縣名間鄉○○村○○路72號
上　訴　人　丙○○　　住南投縣名間鄉中正村董門巷21之19號
上　訴　人　丁○○　　住南投縣名間鄉○○村○○路59之1號
前列四人共同
訴訟代理人　徐盛國律師
　　　　　　　　　　　住台中市○區○○路3段111巷1號15樓之2
被　上訴人　吳賜地即祭祀公業吳種德管理人
　　　　　　　　　　　住南投縣名間鄉濁水村頂灣巷3號
訴訟代理人　康文毅律師
訴訟代理人　吳瑞堯律師
　　　　　　　　　　　住台中市○○路102號6樓
複　代理人　周佩瑩　　住台中市○○路102號6樓
上列當事人間請求返還不當得利事件，上訴人對於民國93年11月
24日臺灣南投地方法院93年度訴字第352號第一審判決提起上訴
，本院於94年5月24日言詞辯論終結，判決如下：
    主  文
原判決關於駁回上訴人後開第二項之訴部分，及該部分假執行之
聲請，並訴訟費用之裁判均廢棄。
被上訴人應給付上訴人戊○○新台幣柒拾伍萬肆仟陸佰參拾元、
給付上訴人乙○○新台幣伍拾肆萬捌仟捌佰貳拾貳元、給付上訴
人丁○○新台幣貳拾柒萬肆仟肆佰壹拾壹元、給付上訴人丙○○
新台幣貳拾柒萬肆仟肆佰壹拾壹元，及均自民國93年8月12日起
，至清償日止，按週年利率百分之五計算之利息。
其餘上訴駁回。
第一、二審訴訟費用，由被上訴人負擔10分之9，餘由上訴人負
擔。
本判決命被上訴人給付部分，於上訴人戊○○以新台幣貳拾伍萬
壹仟元、上訴人乙○○以新台幣壹拾捌萬參仟元、上訴人丁○○
以新台幣玖萬壹仟元、上訴人丙○○以新台幣玖萬壹仟元供擔保
後，得分別為假執行，但被上訴人分別以新台幣柒拾伍萬肆仟陸
佰參拾元為上訴人戊○○預供擔保、以新台幣伍拾肆萬捌仟捌佰
貳拾貳元為上訴人乙○○預供擔保、以新台幣貳拾柒萬肆仟肆佰
壹拾壹元為上訴人丁○○預供擔保、以新台幣貳拾柒萬肆仟肆佰
壹拾壹元為上訴人丙○○預供擔保後，得免為假執行。
    事實及理由
一、被上訴人祭祀公業吳種德之管理人於民國（下同）94年4月
    25日第5屆第1次臨時會議，選任第5屆新任理事長兼管理人
    為吳賜地，有南投縣名間鄉公所94年5月3日函1份在卷可稽
    ，並於94年5月19日以書狀聲明承受訴訟，並送達繕本於上
    訴人，依民事訴訟法176條規定，爰予准許之。
二、被上訴人即祭祀公業吳種德於76年1月20日將其所有坐落南
    投縣名間鄉○○段789地號土地（下稱系爭土地），其中位
    於上訴人4人及訴外人陳顧菊所有門牌號碼南投縣名間鄉○
    ○路74、72、70、68、66、58號等7棟房屋（下稱系爭房屋
    ）後面部分土地，以每坪新台幣（下同）38,000元分別出售
    與每位房屋所有人（以下稱系爭買賣），即上訴人戊○○所
    有系爭74、72號等2棟房屋後面系爭土地40坪，陳顧菊所有
    系爭70號房屋後面系爭土地20坪（陳顧菊購買系爭土地之權
    利現已讓與上訴人戊○○），上訴人乙○○所有系爭68、58
    號等2棟房屋（系爭58號房屋及基地原為上訴人乙○○之夫
    莊東斌所有，並以莊東斌名義向被上訴人購買系爭58號房屋
    後面系爭土地，嗣莊東斌於87年2月6日死亡後，其所有系爭
    58號房屋及基地已由上訴人乙○○繼承，其購買系爭土地之
    權利亦由上訴人乙○○繼承）後面系爭土地40坪，上訴人丁
    ○○所有系爭66號房屋後面系爭土地20坪，上訴人丙○○所
    有系爭64號房屋後面系爭土地20坪，並於同日簽訂不動產買
    賣契約書，且買受人已於訂約同日將買賣價金交付予當時祭
    祀公業吳種德之管理人甲○○，即上訴人戊○○交付700,00
    0元，陳顧菊交付400,000元，莊東斌及上訴人乙○○共交付
    800,000元，上訴人丁○○及丙○○各交付400,000 元。詎
    被上訴人竟以甲○○出賣系爭土地未經祭祀公業派下員大會
    合法授權為由而拒絕移轉系爭土地所有權，為此上訴人曾訴
    請被上訴人辦理系爭土地所有權移轉登記，經原審法院以90
    年度訴字第412號判決駁回上訴人之訴，上訴人提起上訴並
    追加備位聲明主張依民法第113條及第179條規定請求被上訴
    人返還所受領買賣價金，經本院以91年度上字第148 號判決
    就備位聲明判決上訴人勝訴，並經最高法院以93年度台上字
    第1311號判決駁回兩造上訴而告確定。是兩造之間買賣契約
    既經法院判決認為無效，依民法第179條及第182條第2項規
    定，被上訴人應返還者，除所受領買賣價金本身外，其附加
    利息部分，亦屬不當得利之一部分，應一併返還。被上訴人
    迄未返還所受領買賣價金，上訴人自得依民法第182 條第2
    項規定請求被上訴人返還自91年4月26日（上訴人起訴時原
    請求自91年3月26日，於二審中更正為91年4月26日）起回溯
    15年期間（即76年4月26日起至91年4月26日止）相當於「附
    加利息」之不當得利，其中上訴人戊○○計825,000元（計
    算式：0000000x5%x15=825000），上訴人乙○○600,000元
    （計算式：800000x5%x15=600000），上訴人丁○○300,000
    元（計算式：400000x5%x15=300000），上訴人丙○○300,0
    00元（計算式：400000x5%x15=300000）。
三、被上訴人則以本件訴訟標的為民法第179條，而上訴人於本
    院91年度上字第148號所有權移轉登記民事事件審理時，已
    追加備位聲明請求被上訴人返還所受領買賣價金，且民法第
    182條規定利息乃自無法律上原因存在時，將其受領之利益
    附加利息一併償還，是本件與前案之原因事實相同，訴訟標
    的為同一，自不可分別主張，而上訴人就形同捨棄該部分金
    錢債權，再行起訴，已違背民事訴訟法第400條及第249條第
    1項第7款有關重複起訴禁止之規定 (二審程序中，被上訴人
    已不再主張以上之抗辯），且被上訴人未曾收受上訴人所主
    張買賣價金0000000元，被上訴人乃於九十年間上訴人提起
    前案訴訟時，始知悉買賣契約及收受價金之情事。按祭祀公
    業之管理人並非代表人，其權限僅及於公同共有物之保存、
    利用及改良行為，管理人逾越權限所為任何行為，即屬無權
    代理，效力不及於本人。查系爭土地之買賣契約未經祭祀公
    業派下員合法決議及授權，當時管理人甲○○逾越權限所為
    買賣及收受價金等行為，其效力不及於被上訴人，是被上訴
    人並無任何受有利益之情事。又前案二審係依民法第113條
    規定判決被上訴人敗訴，前案確定判決之既判力範圍僅及於
    民法第113條之請求權基礎，本件被上訴人不受前案確定判
    決之既判力拘束；又上訴人主張依民法第182條規定請求相
    當於「附加利息」之不當得利，應適用15年時效，則據上訴
    人主張被上訴人於76年1月20日日受領2,700,000元時，即明
    知無受領之法律上事由，且買賣契約約定辦理系爭土地所有
    權移轉登記日期為76年6月30日，是上訴人所得請求之履約
    時點應自76年6月30日起算，亦即因而所生履行契約或不履
    行契約之損害賠償或其契約無效之不當得利返還時點，均應
    自76年6月30日起算15年時效期間，而上訴人遲至93年8月間
    提起本件訴訟，顯已罹於15年之時效期間。退萬步言，依民
    法第126條規定，利息之時效期間為5年，而上訴人於前案追
    加備位聲明時已請求自91年4月26日起算之利息，則本件上
    訴人僅得請求自88年8月9日起至91年4月25日止之利息等語
    資為抗辯。
四、原審經審酌兩造提出之攻擊防禦方法後，判決駁回上訴人之
    請求，上訴人聲明不服，於本院聲明：(1)原判決廢棄。(2)右
　　廢棄部分，被上訴人應給付上訴人戊○○825,000元整，給
　  付上訴人乙○○600,000元整，給付上訴人丁○○、丙○○
    各300,000元整，並均自起訴狀繕本送達翌日起至清償日止
    ，按週年利率百分之五計算之利息。(3)上訴人等均願供擔保
    ，請准宣告假執行。被上訴人則聲明：(1)上訴駁回。(2)如受
    受不利判決，願供擔保請准免予假執行。
五、兩造不爭執之事實：
（一）祭祀公業吳種德之管理人甲○○於76年1月20日將祭祀公
      業吳種德所有系爭土地部分以每坪38,000元分別出售與陳
      顧菊及上訴人等人，即上訴人戊○○所有系爭74、72號等
      2棟房屋後面系爭土地40坪，陳顧菊所有系爭70號房屋後
      面系爭土地20坪（陳顧菊購買系爭土地之權利現已讓與上
      訴人戊○○），上訴人乙○○所有系爭68、58號等2棟房
      屋（系爭58號房屋及基地原為上訴人乙○○之夫莊東斌所
      有，並以莊東斌名義購買系爭58號房屋後面系爭土地，嗣
      莊東斌於87年2月6日死亡後，其所有系爭58號房屋及基地
      已由上訴人乙○○繼承，其購買系爭土地之權利亦由上訴
      人乙○○繼承）後面系爭土地40坪，上訴人丁○○所有系
      爭六六號房屋後面系爭土地20坪，上訴人丙○○所有系爭
      六四號房屋後面系爭土地20坪，並約定辦理系爭土地所有
      權移轉登記日期為76年6月30日，而買受人已於訂約當日
      將買賣價金交付予當時祭祀公業管理人甲○○。詎被上訴
      人竟以甲○○出賣系爭土地未經祭祀公業派下員大會合法
      授權為由而拒絕移轉系爭土地，為此上訴人曾訴請被上訴
      人辦理系爭土地所有權移轉登記，經原審法院以90年度訴
      字第412號判決駁回上訴人之訴，上訴人提起上訴並追加
      備位聲明主張依民法第113條及第179條規定請求被上訴人
      返還所受領買賣價金，及自上訴聲明狀送達之翌日（即91
      年4月27日）起至清償日止按週年利率百分之五計算之利
      息，經本院以91年度上字第148號判決認為兩造間買賣契
      約無效，就備位聲明依民法第113條規定判決上訴人勝訴
      ，並經最高法院以93年度台上字第1311號判決駁回兩造上
      訴而告確定。
（二）被上訴人曾訴請甲○○返還2,700,000元之不當得利，業
      經法院判決被上訴人勝訴確定，有台灣南投地方法院91年
      度訴字第327號民事卷宗為證。
（三）被上訴人告甲○○偽造文書部分，業經台灣南投地方法院
      以93年度投刑簡字第267號判決有期徒刑3月，如易科罰金
      ，以300元折算1日確定在案。
（四）被上訴人就請求甲○○交還保管物事件，曾聲請調解台灣
      南投地方法院90年度投調字第260號案件調解，嗣撤回聲
      請。
（五）75年4月5日被上訴人75年度第1次派下員大會、76年1月14
      日被上訴人75年第4次理事會決議、76年5月17日被上訴人
      76年度第1次派下員大會決議、同日76年第2次理事會決議
      等紀錄。
（六）本件並無重複起訴之問題。
六、本件之爭點：(1)被上訴人有無收受2,700,000元？(2)上訴人
    之請求權是否罹於時效？(3)被上訴人何時知無法律上之原因
    收受此二百七十萬元？
（一）被上訴人有無收受2,700,000元？
　１、系爭買賣訂立後，上訴人戊○○等人共支付2,700,000元
　　　之買賣價金，計76年1月20日戊○○匯款700,000元，莊東
      斌、乙○○共匯款800,000元，陳顧菊匯款400,000元，丁
      ○○、丙○○共匯款800,000元至甲○○名下之台中商業
      銀行名間分行（匯款當時名稱為台中區中小企業銀行南投
      分行名間辦事處）000000000000帳號，有上開銀行檢送之
      存款憑條附於本院92年度上字第445號被上訴人請求甲○
      ○返還不當得利之民事卷 (以下稱本院不當得利卷)第65
      至68頁可稽。
  ２、被上訴人自承76年間，當時之管理人甲○○在出賣系爭土
      地予上訴人等時，祭祀公業並無自己名下之帳戶，只有甲
      ○○的帳戶而已（本院卷第42頁），且被上訴人在台中商
　　　業銀行名間分行於87年6月23日所開設之祭祀公業吳種德
　　　000000000000帳號，係以87年6月23日轉帳之2,696,753元
  　　開設，有台中商業銀行名間分行檢送之上開帳戶交易明細
　　　附於本院不當得利卷第60至63頁可稽，而被上訴人於本院
      上開不當得利案件準備程序時陳稱甲○○私人帳號事實上
      係祭祀公業在使用，祭祀公業吳種德000000000000帳號於
      87年6月23日開戶時，該帳戶第一筆收入2,696,753元即是
      從甲○○000000000000之私人帳號結帳轉帳過來等情（見
      本院不當得利卷第八十三頁），堪認訴外人即被上訴人前
      管理人甲○○之私人帳戶確係供被上訴人所用，甲○○持
      有其私人帳戶內之存款，自係為被上訴人而占有。
  ３、依被上訴人於告甲○○返還不當得利案件中所提出之處分
      土地收支明細表所載（見台灣南投地方法院91年度訴字第
      327號卷第24頁)，被上訴人係於76年1月20日收入2,700,0
      00元之戊○○等人價金，76年1月22日及76年6月18日分別
　　　向陳清木借款2,000,000元及1,000,000元，76年6月26日
　　　為支付佃農補償費提存法院4,995,904元。由此可見被上
　　　訴人以向陳清木所借用之3,000,000元，尚不足以支付提
　　　存法院所需之4,995,904元，被上訴人應係連同76年1月20
  　　日所收之2,700,000元及向陳清木所借用之3,000,000元，
　　　以其中之4,995,904元提存法院以供系爭土地佃農之補償
　　　費，且證人甲○○於本院證稱渠將自上訴人等處收到之價
      金拿給佃農等語（本院卷第53頁）, 是以被上訴人之前管
      理人甲○○向上訴人等收受2,700,000元之買賣價金後亦
      確係供被上訴人所用一情堪可認定，被上訴人辯稱渠未收
      受此2,700,000元，未受有任何利益，吳毓深訂立系爭買
      賣契約及收取價金之效力不及於被上訴人云云，自非可採
      。
（二）上訴人之請求權是否罹於時效？
      被上訴人雖辯稱系爭買賣約定辦理系爭土地所有權移轉登
　　　記日期為76年6月30日，是上訴人所得請求之履約時點應
  　　自76年6月30日起算，亦即因而所生履行契約或不履行契
　　　約之損害賠償或其契約無效之不當得利返還時點，均應自
  　　76年6月30日起算15年時效期間，而上訴人遲至93年8月間
    　提起本件訴訟，顯已罹於15年之時效期間。退萬步言，依
      民法第126條規定，利息之時效期間為5年，而上訴人於前
      案追加備位聲明時已請求自91年4月26日起算之利息，則
      本件上訴人僅得請求自88年8月9日起至91年4月25日止之
      利息等語云云，經查：
  １、按消滅時效制度旨在促使權利人及時適當行使權利，俾權
　　　利人不致怠於行使權利，以減少法律紛爭，增進社會和諧
  　　，維護法律秩序之安定，故民法第128條規定：消滅時效
      自請求權可行使時起算，且應以權利人知悉其得行使權利
　　　之狀態，時效期間始能起算。倘權利人不知已可行使權利
　　　，仍責令其蒙受時效之不利益，自非訂定時效制度之本旨
      。蓋權利之行使可被期待甚或要求而不行使，乃權利依時
　　　效消滅之理由，若權利人不知已可行使權利，如仍責令其
　　　蒙受時效之不利益，自非時效制度之本旨。（參最高法院
  　　91年度台上字第1312號及93年台上字第1311號判決)。
　２、本件上訴人主張被上訴人祭祀公業始終未將其內部派下員
　　　會議之合法性爭議告知上訴人，上訴人始終期待被上訴人
　　　能依約履行其義務一情，被上訴人既未能舉證上訴人於更
  　　早之時點即知系爭買賣契約無效，則參以上訴人於90年間
      尚訴請被上訴人辦理系爭土地所有權移轉登記，並未主張
      系爭買賣契約無效一情，應堪認上訴人於其所提起移轉所
　　　有權登記之案件遭法院以系爭買賣契約無效，判決駁回其
  　　請求後，才知悉系爭買賣契約無效，而得請求被上訴人返
　　　還所收取之買賣價金並附加利息，故上訴人既於上開所有
      權移轉登記案件提起第2審上訴時，方追加備位聲明主張
    　被上訴人應返還所受領之買賣價金，是以其請求買賣價金
      所附加利息之時效，即應自上訴人收受上開原審法院90年
      度訴字第412號判決之日即91年4月4日起算，被上訴人辯
      稱應自系爭買賣約定辦理系爭土地所有權移轉登記之日期
      即76年6月30日起算時效，因該日乃係請求履行契約之時
      效起算日，與上訴人知悉契約無效而得請求不當得利之時
      點尚屬有間，被上訴人上開所辯，自非可取。
  ３、被上訴人另辯稱本件上訴人所請求之附加利息，依民法第
      126條規定，其時效期間為5年云云，然查民法第182條所
      定之附加利息，係受領人受領利益時，就該利益使用所產
      生之利益，該附加利息性質上仍屬不當得利，僅其數額可
      以利息之計算方式來確定，是該附加利息如得以非利息計
      算之方式上確定其金額，亦無不可計為返還之範圍。準此
      ，該附加利息之請求權消滅時效，仍應適用民法第125條
      所定15年之時效。被上訴人辯稱上開附加利息應適用民法
      第126條所定5年短期消滅時效云云，並不可採。
（三）被上訴人何時知無法律上之原因收受此2,700,000元？
      上訴人主張被上訴人於收受2,700,000元即知無法律上之
      原因而收受，被上訴人則辯稱遲至上訴人訴請被上訴人就
      系爭土地為所有權移轉登記時始知無法律上之原因收受此
      2,700,000元。經查：
　１、被上訴人祭祀公業之章程第二十六條規定：「本公業財產
　　　處分及解散決議，須經由派下總會決議通過。」（見台灣
  　　南投地方法院90年度訴字第412號所有權移轉登記卷第40
      頁），而系爭買賣契約於76年1月20日訂立前，僅經過76
      年1月14日被上訴人祭祀公業75年第4次理事會決議：「應
　　　給佃農補償金案：決議公路邊土地擬部分出售，以充補償
　　　金，每間約二十坪左右，每坪三萬八千元整，每間前金擬
　　　收四十萬元，以利運用，不夠部分，向銀行或農會暫借用
　　　之。」在系爭買賣契約於76年1月20日訂立，並收受2,700
  　　,000 後，方於76年5月17日被上訴人祭祀公業76年度第1
　    次派下員大會決議：「一、本公業三七五租地收回建築案
      ：決議：依法收回，並在收回後如何處分，一切授權理事
      會辦理。」有上開會議紀錄影本二份附於本院卷第73至76
      頁，並為被上訴人所不爭執（本院卷第78頁)，證人甲○
      ○亦證稱渠向上訴人等人收價金2,700,000元，並未經過
      祭祀公業大會同意，只是理事會同意渠去收錢等語（本院
      卷第52頁)，是以訴外人於76年1月20日就系爭土地與上訴
      人等人訂立買賣契約並收受2,700,000元價金時，確未經
      過被上訴人派下大會決議通過應可認定。
　２、依被上訴人祭祀公業75年4月5日75年度第1次派下員大會
      之議事錄所載：「三、出席人數報告：派下全員75名，已
      死亡9名，出席人數59名，但派下員資格者38名。六、討
      論事項：2.決議：本宗祠派下6大房，派下員眾多，有原
      族籍可查，惟因當時申請時，大部分派下員分散各地未能
      及時提出證明，以致趕不上登記，大會認定應給予補辦」
      有該次會議決議錄影本附卷可憑（本院卷第78至81頁），
      ，並為被上訴人所不爭執（本院卷第78頁)，足證早於被
      上訴人祭祀公業將系爭土地出售予上訴人前，被上訴人即
      已知其派下員除已公告之75人外，尚有當時列席之「派下
　　　員資格者三十八名」、未及登記之眾多派下員及已死亡派
　　　下員之繼承人等。是以縱系爭買賣契約訂立後經76年5月
  　　17日被上訴人祭祀公業76年度第1次派下員大會決議予以
　    追認，然因當時事實上派下員已多達260人，而76年5月17
      日派下員大會出席人數僅52人，根本未經全體派下員260
      名之過半數130名之決議同意，違反土地法第34條之1第1
      項等規定而無效，準此系爭買賣既未經被上訴人派下員全
      體過半數之同意，當屬無效，此部分於前案即本院91年度
      上字第148 號上訴人告被上訴人所有權移轉登記案件中亦
      為相同之認定，有上開判決附於原審卷第13至28頁可稽。
　３、綜上，被上訴人辯稱渠不知系爭買賣無效之事固非可信，
　　　然依上開會議紀錄固可證被上訴人於75、76年間已知其派
  　　下員不只已公告之75人，然究竟人數若干依上開會議紀錄
   　 並未可知，是以尚難認被上訴人於75年4月5日被上訴人75
      年度第1次派下員大會、76年1月14日被上訴人75年第4次
      理事會、76年5月17日被上訴人76年度第1次派下員大會，
      或同日76年第2次理事會時已知決議系爭土地出賣之派下
      員大會時已知派下員之確實人數，然依南投縣政府77年8
      月9日公告所載：「主旨：公告本縣名間鄉轄內祭祀公業
      吳種德漏列派下員吳金裕等165人名冊、系統表及吳岳雲
      等37名冊列派下員 (原冊列全員75 人，死亡４人）過半
      數以上立具同意書等文件，徵求異議。依據：依據該祭祀
      公業派下員吳岳雲先生77年8月4日申請書暨內政部75年11
      月18日 (75)台內地字第450323號函修正之【祭祀公業土
      地清理要點】第9點規定辦理。公告事項：二、公告祭祀
      公業吳種德漏列派下員吳金裕等165 人名冊、系統表及原
      冊列派下員吳岳雲等37名立具同意書。」（見本院91年度
      上字第148號兩造所有權移轉登記案件第39頁）可知被上
      訴人祭祀公業於77年8月4日即已決議追認漏列之165名派
      下員，是以本院認被上訴人於此時即知其先前出售系爭土
      地予上訴人之買賣契約，因出席人數僅52人，未經過半數
      派下員之大會決議而不生效力，即其所受領之2,700, 000
      元係為無法律上之原因。上訴人所主張被上訴人於收受2,
      700,000元即知無法律上之原因，及被上訴人所辯至上訴
      人訴請被上訴人就系爭土地為所有權移轉登記時始知無法
      律上之原因云云，均非可採。
　４、被上訴人復辯稱渠76年1月20日所收受之2,700,000元因遭
　　　當時之管理人訴外人甲○○侵占而已不存在云云，查本件
　　　被上訴人所受領之利益為金錢，因金錢具有高度之可代替
　　　性及普遍使用性，只要移入受領人之財產，即難以識別，
　　　原則上無法判斷其存在與否。又按民法第182條所謂其所
      受之利益已不存在者，非指所受利益之原形不存在者而言
      ，原形雖不存在，而實際上受領人所獲財產總額之增加現
      尚存在時，不得謂利益已不存在 (最高法院41年度台上字
      第637著有判例)。本件被上訴人收受此2,700,000元後，
      用以系爭土地之佃農補償金藉以收回系爭土地（如上述）
      ，並再予出售他人收取買賣價金，如何能謂其所受利益已
      不存在？縱依本院92年度上字第445號返還不當得利之確
      定判決（見原審卷第164至172頁）認定當時之管理人甲○
      ○第2次出售系爭土地 (與本件系爭買賣不同)後，於77年
      5月30日將第2次出售之價金其中2,700,000 元予以侵占入
      己，亦經前開確定判決甲○○應返還被上訴人2,700,000
      元，此外被上訴人並不能證明渠所受之利益已不存在，其
      空言利益不存在云云，自非有理。
七、綜上，上訴人本件得請求被上訴人給付相當於「附加利息」
    之不當得利，係自77年8月4日至91年4月26日共13年又263日
    ，計上訴人戊○○754,630元（計算式：元以下均四捨五入
    0000000x5%x《13＋263/365》=754630），上訴人乙○○548
    ,822 元（計算式：800000x5%x《13＋263/365》=548,822）
    ，上訴人丁○○274,411元（計算式：400000x5%x《13＋263
    /365》15=274,411），上訴人丙○○274,411元（計算式：
    400000x5%x《13＋263/365》15=274,411）。
八、綜上所述，上訴人本於返還不當得利之法律關係，請求被上
    訴人給付上訴人戊○○754,630元、給付上訴人乙○○548,8
    22元、給付上訴人丁○○274,411元、給付上訴人丙○○274
    ,411 元，及均自起訴狀繕本送達被上訴人之翌日 (即93年8
    月12日)起，至清償日止，按週年利率百分之五計算之利息
    ，為有理由，應予准許。逾此所為請求，為無理由，應予駁
    回。又上訴人勝訴部分，兩造分別陳明願供擔保為准、免假
    執行之宣告，經核於法並無不合，爰分別酌定相當擔保金額
    准許之。至於上訴人敗訴部分，其假執行之聲請失所附麗，
    應併予駁回。原審就上開應准許部分，為上訴人敗訴之判決
　　，並駁回其假執行之聲請，尚有未洽，上訴意旨求予廢棄改
　  判，為有理由，爰由本院予以廢棄改判如主文第二項所示，
    並依聲請為附條件之准、免假執行之宣告。至於上訴人之請
    求不應准許部分，原判決為上訴人敗訴之判決，並駁回其假
    執行之聲請，經核於法並無不合，上訴意旨求予廢棄改判，
    為無理由，應駁回其上訴。
據上論結，本件上訴為一部有理由，一部無理由，依民事訴訟法
第450條、第449條第1項、第79條、第463條、第390條第2項、第
392條，判決如主文。
中　　華　　民　　國　　94　　年　　6　　月　　7  　　日
                  民事第二庭審判長法　官  童有德
                                  法　官  謝說容
                                  法　官  蔡秉宸
上列正本係照原本作成。
被上訴人得上訴。
如對本判決上訴，須於收受判決送達後20日內向本院提出上訴書
狀，其未表明上訴理由者，應於提出上訴後20日內向本院提出上
訴理由書 (須按他造人數附具繕本)。
上訴時應提出委任律師為訴訟代理人之委任狀。具有民事訴訟法
第466條之1第1項但書或第2項之情形為訴訟代理人者，另應附具
律師及格證書及釋明委任人與受任人有該條項所定關係之釋明文
書影本。
                                  書記官　吳宗玲
中　　華　　民　　國　　94　　年　　6 　　月　　8 　　日
                                                      Ｈ
